【裁判字號】    96,易,2138
【裁判日期】    970314
【裁判案由】    詐欺
【裁判全文】
臺灣板橋地方法院刑事判決              96年度易字第2138號
公  訴  人  臺灣板橋地方法院檢察署檢察官
被      告  甲○○
上列被告因詐欺案件，經檢察官提起公訴（96年度偵字第9370號
），本院判決如下：
    主  文
甲○○幫助意圖為自己不法之所有，以詐術使人將本人之物交付
，處有期徒刑伍月，如易科罰金，以新臺幣壹仟元折算壹日；減
為有期徒刑貳月又拾伍日，如易科罰金，以新臺幣壹仟元折算壹
日。
    事  實
一、甲○○能預見如將金融機構帳戶提供不熟識之人使用，可能
    幫助犯罪集團作為收取他人款項之用，竟仍不違背其本意，
    基於幫助他人詐欺取財之犯意，於95年9 月間，將其於民國
    93年4 月7 日在華泰商業銀行新莊分行開立之活期儲蓄帳戶
    （帳號：0000000000000 號，以下簡稱華泰商銀，並於95年
    9 月21日至上開銀行辦理變更印鑑），以及於95年9 月8 日
    在陽信商業銀行溪洲分行開立之帳戶（帳號000000000000號
    ），將該帳戶之存摺、提款卡及密碼等資料一同提供予年籍
    姓名不詳之成年人，幫助該不詳之人所屬不法集團遂行詐欺
    取財犯行。嗣該不法集團取得甲○○前開帳戶資料後，由姓
    名年籍不詳之成年男子，於95年9 月25日上午10時許，撥打
    電話予丙○○，佯稱其抽中大獎，須匯錢至指定帳戶做為權
    利保證金，方能取得該巨額獎金，使丙○○陷於錯誤，於同
    年月27日中午12時許，在高雄之彰化銀行匯款新臺幣（下同
    ）10萬元至甲○○上開陽信銀行溪洲分行帳戶；另由年籍姓
    名不詳之成年女子，於95年9 月28日9 時許，撥打電話予乙○○，自稱為展順國際旅遊公司職員，詐稱抽中港幣22萬元
    之獎項，要其先行支付稅金，使乙○○誤信為真，依對方指
    示於同日前往彰化商業銀行中和分行局匯款52,800元至甲○○前開華泰商銀新莊分行帳戶，嗣經丙○○、乙○○發覺有
    異報警處理，而循線查獲上情。
二、案經臺北縣政府警察局新莊分局報告臺灣板橋地方法院檢察
    署檢察官偵查起訴。
    理  由
一、按被告以外之人於審判外之陳述，雖不符刑事訴訟法第15 9
    條之1 至第159 條之4 之規定，而經當事人於審判程序同意
    作為證據，法院審酌該言詞陳述或書面陳述作成時之情況，
    認為適當者，亦得為證據；而當事人、代理人或辯護人於法
    院調查證據時，知有刑事訴訟法第159 條第1 項不得為證據
    之情形，而未於言詞辯論終結前聲明異議者，視為有前項之
    同意，刑事訴訟法第159 條之5 定有明文。查本件以下調查
    之證據，被告迄於言詞辯論終結前均未就證據能力部分為聲
    明異議，自有證據能力。
二、訊據被告固不否認有申設上開銀行帳戶情事，惟矢口否認有
    何幫助詐欺犯行，辯稱：伊上開帳戶是95年9 月間放在計程
    車裡面一起不見的，存摺、提款卡一起不見，密碼是寫在存
    摺簿裡面，伊有打電話去銀行掛失云云。經查：
（一）前揭犯罪事實，業據被害人乙○○、丙○○於警詢時指訴
      綦詳，並有陽信商業銀行溪洲分行95年11月6 日函及所附
      開戶資料、客戶對帳單（附於高雄縣政府警察局刑警大隊
      刑案偵查卷宗影本第4-6 頁以下）、彰化銀行匯款回條聯
      （附於同上卷第3-2 頁）；以及華泰商業銀行95年12月15
      日函及所附開戶資料、客戶對帳單（附於96年度偵字第93
      70號偵查卷第9 頁以下）、彰化銀行匯款收執（附於同上
      偵查卷第10頁）可稽，足認被告之上開銀行帳戶確有遭詐
      欺集團利用以取得被害人受騙之款項無訛。
（二）再者，使用提款卡領取帳戶內之款項，須操作自動櫃員機
      輸入正確之密碼，始能順利提領；持有提款卡之人若非得
      帳戶所有人之同意或授權而知悉提款卡之密碼，其欲以隨
      機輸入數字號碼之方式命中正確之密碼而領取款項，以現
      今提款卡密碼設計之精密程度而言，其機率實屬微乎其微
      ；又依常情而論，稍有社會歷練、經驗之人，均知悉提款
      卡應與其帳戶存摺、密碼等分別收存，並妥善保管，亦不
      得直接在提款卡或存摺上記載密碼，以防免不法取得該提
      款卡之人得以輕易知悉密碼而提領帳戶內之款項；而一般
      銀行實務在開立帳戶時，皆會提醒申設人即刻變更密碼單
      上所附之原始密碼。本件被告係智識成熟之成年人，對於
      上開社會經驗及常情，自屬知之甚稔，焉有於開戶後，任
      意將密碼寫在存摺簿中，復又與提款卡同時隨身攜帶，終
      致一併遺失之理？
（三）另就取得被告上開帳戶之詐欺集團而言，該詐欺集團既利
      用該帳戶作為收取騙得款項之工具，且確有被害人因受騙
      而匯款至上開帳戶內，衡情該詐欺集團當無可能選擇一隨
      時可能遭帳戶所有人掛失而無法使用之帳戶，作為收取款
      項之用，否則，倘該詐欺集團尚未及實施詐欺犯行，甚者
      已實施詐欺犯行而未及提領詐得款項前，該帳戶所有人已
      先行將帳戶掛失，則該詐欺集團豈非徒勞無功、一無所獲
      ？是被告辯稱上開帳戶係遺失等情，顯不合常理。
（四）又被告上開陽信銀行帳戶，雖於95年10月2 日有口頭掛失
      存摺及晶片金融卡之紀錄，有陽信商業銀行溪洲分行96年
      8 月8 日函在卷可稽（附於臺灣高雄地方法院96年度簡字
      第4389號刑案影卷），然斯時被害人方受騙數日不久，則
      被告之掛失動作，無異配合詐欺集團詐欺行為（時間）及
      以掛失紀錄預供日後事發舉證免責使用之目的，否則豈有
      如此巧合在被害人匯入之款項遭提領幾殆盡後，方向開戶
      銀行口頭掛失，時間點上未免過於巧合。而被告華泰商銀
      之上開帳戶，並曾於95年9 月21日以印鑑遺失為由前往變
      更印鑑，惟竟於同月28日旋即遭詐騙集團使用詐騙被害人
      乙○○得手，時間點如此接近，實難令人不啟疑竇。凡此
      種種不合常理之情形，益徵被告上開銀行帳戶之存摺、提
      款卡及密碼等物，絕非詐欺集團偶然取得所使用，而係被
      告自行交予該詐欺集團成員使用無疑。
（五）按於金融機構開立存款帳戶，請領存摺及提款卡一事，原
      係針對個人身分之社會信用而予以資金流通，具有強烈之
      屬人性，而金融帳戶為個人理財之工具，於金融機構申請
      開立存款帳戶亦無任何特殊之資格限制，一般民眾皆可以
      存入最低開戶金額之方式，任意於金融機構申請開立存款
      帳戶，且一人並可於不同之金融機構申設多數之存款帳戶
      使用，此屬眾所周知之事實；是依一般人之社會生活經驗
      ，若見他人不以自己名義申請帳戶，反而向人收集存款帳
      戶供己使用，衡情對於該帳戶是否供不法之使用，當有合
      理之懷疑；被告既係心智成熟之成年人，依其個人之智識
      及經驗，應可預見提供帳戶存摺、提款卡及密碼等物供他
      人使用，有幫助該他人從事詐欺取財犯行之可能；惟被告
      竟仍將其上開銀行帳戶之存摺、提款卡及密碼等物，均交
      予他人使用，足見被告於主觀上對於其提供帳戶之行為，
      縱令因而幫助他人為詐欺取財之行為，亦不違反其本意，
      其有幫助詐欺取財之不確定故意，至屬灼然。
（六）綜上所述，被告所辯，衡情應屬臨訟杜撰之詞，本件事證
      明確，被告犯行洵堪認定，應予依法論科。
三、核被告所為，係犯刑法第30條第1 項前段、第339 條第1 項
    之幫助詐欺取財罪。又被告以幫助之意思，參與構成要件以
    外之行為，為幫助犯，爰依刑法第30條第2 項規定，依正犯
    之刑減輕之。又本件被告同時交付上開2 本帳戶供詐騙集團
    使用於向上開被害人詐欺取財，為一行為觸犯數罪名之想像
    競合犯，應從一重處斷。公訴意旨就被告交付上開陽信商業
    銀行溪洲分行帳戶予詐騙集團使用於詐騙被害人丙○○之幫
    助詐欺取財犯行，雖未併同起訴，然查上開事實業於96年7
    月18日由臺灣高雄地方法院檢察署檢察官向該院聲請簡易判
    決處刑，並於同年7 月27日繫屬該院，有臺灣高等法院被告
    前案紀錄表、臺灣高雄地方法院96年11月7 日函及所附該院
    96年度簡字第4389號刑事卷宗影本可憑。惟此部分犯行與本
    件起訴部分有裁判上一罪之想像競合關係，且本院繫屬在前
    （按本件於96年7 月20日繫屬本院，有本院收狀戳可憑），
    本院自得併予審究。爰審酌被告將上開帳戶提供予他人使用
    ，助長他人犯罪，增加被害人尋求救濟及治安機關查緝犯罪
    之困難，危害被害人財產安全及社會治安，兼衡被告素行、
    智識程度、犯罪動機、對被害人財產所生危害程度，及其犯
    後否認犯行之態度等一切情狀，量處如主文所示之宣告刑，
    並諭知易科罰金之折算標準。又被告本件犯罪之時間為96年
    4 月24日以前，復無中華民國九十六年罪犯減刑條例所列不
    予減刑之情形，應依同條例第2 條第1 項第3 款之規定，減
    其宣告刑二分之一如主文所示，並諭知易科罰金之折算標準
    。
據上論斷，應依刑事訴訟法第299 條第1 項前段，刑法第30條、
第339 條第1 項、第55條、第41條第1 項前段，刑法施行法第1
條之1 第1 項、第2 項前段，中華民國九十六年罪犯減刑條例第
2 條第1 項第3 款、第7 條，判決如主文。
本案經檢察官藍海凝到庭執行職務
中    華    民    國    97    年    3     月    14    日
                    刑事第七庭  審判長法  官  胡 堅 勤
                                      法  官  吳 佳 穎
                                      法  官  李 君 豪
以上正本證明與原本無異。
如不服本判決，應於判決送達後10日內敘明上訴理由，向本院提
出上訴狀（應附繕本）。
                                      書記官  林 文 達
中    華    民    國    97    年    3     月    14    日
附錄本案論罪科刑法條全文：
刑法第339條
意圖為自己或第三人不法之所有，以詐術使人將本人或第三人之
物交付者，處5年以下有期徒刑、拘役或科或併科1千元以下罰金
。
以前項方法得財產上不法之利益或使第三人得之者，亦同。
前二項之未遂犯罰之。


司法院資訊處製作；財團法人民間司法改革基金會備份。
